臺灣臺北地方法院刑事判決
111年度審交訴字第9號
公  訴  人  臺灣臺北地方檢察署檢察官
被      告  陳皓  


選任辯護人  梁燕妮律師
上列被告因過失致死案件，經檢察官提起公訴（110年度偵字第2
8060號、第33988號），被告於準備程序中就被訴事實為有罪之
陳述，經本院告知簡式審判程序之旨，並聽取當事人及辯護人之
意見後，本院合議庭裁定依簡式審判程序審理，判決如下：
    主  文
陳皓犯過失致人於死罪，處有期徒刑拾月。
    犯罪事實及理由
一、本案犯罪事實及證據名稱除補充如下外，餘均引用如附件起
    訴書之記載：
（一）犯罪事實：
 　1、第2行：普通重型機車。
　 2、第3至6行：本應遵守道路交通標誌、標線、號誌之指示，
      且應注意行車速度，應依速限標誌或標線規定，該處道路
      標繪於路面之雙白實線，用以分隔同向車道，禁止變換車
      道線之路段，該路段速限為每小時25公里，且進行變換車
      道時，應讓直行車先行，並注意安全距離，而依當時天候
      晴朗、有日間自然光線、市區柏油道路、路面乾燥、無缺
      陷，亦無障礙物，且視距良好，並無不能注意之情事，竟
      貿然以每小時逾越25公里之速度超速往前騎乘，並在繪有
      禁止變換車道之雙白實線路段逕自往左跨越變換至第三車
      道處，適有李韋德騎乘腳踏車沿圓山飯店下山道路騎乘入
      中山橋由北往南方向第三車道處，陳皓見狀，無法閃避煞
      停，而以所騎乘機車車頭撞擊李韋德所騎乘腳踏車後車尾
      處，並往前騎乘後始減速煞停。
 　3、李韋德所騎腳踏車遭後方陳皓所騎機車追撞後失控摔落倒
      地，當場受有頭部損傷、左側手部、手肘及足部擦挫傷、
      左側肋骨多發性開放性骨折、血胸、創傷性蜘蛛網膜及硬
      腦膜下出血、肝臟、脾臟撕裂傷等傷害，經送醫急救，仍
      因頭胸腹鈍創骨折、內出血、顱內出血、中樞衰竭傷重死
      亡。
　 4、嗣事故發生後，警據報前往現場處理尚不知何人為肇事者
      ，陳皓留在事故現場，在有偵查權之機關或公務員發覺前
      ，向到場處理之警員坦承其為肇事者，並接受裁判。
（二）證據部分：
　 1、被告於本院準備程序、審理期日之自白（見本院卷第52、
      107、115頁）。
　 2、臺北市政府警察局中山分局交通分隊道路交通事故補充資
      料表、馬偕紀念醫院110年9月17日出具之診斷證明書、臺
      北市政府交通局111年3月22日北市交安字第1113000302號
      函檢附臺北市車輛行車事故鑑定覆議會覆議意見書、臺北
      市交通管制工程處111年4月1日北市交工設字第111011160
      7號函（見偵查卷第55、109頁，本院卷第87、89至93、12
      2至123頁）。
　 3、按標線，依其型態以實線或虛線繪於路面或緣石上，用以
      管制交通，雙白實線，設於路段中，用於區分同向車道，
      並禁止變換車道，道路交通標誌標線號誌設置規則第149
      條第1項第8目規定明確；又駕駛人駕駛汽車，應遵守道路
      交通標誌、標線、號誌之指示；行車速度，依速限標誌或
      標線之規定；變換車道時，應讓直行車先行，並注意安全
      距離，道路交通安全規則第90條、第93條第1項前段及第9
      8條第1項第6款均明文規定。本案車禍發生地點有限速25
      公里之速限標誌，及繪有「慢」字之標誌，且該路段部分
      設繪為禁止變換車道之雙白實線，至前方路段始繪有得以
      向左變換車道之白實線、虛線乙節，此有道路交通事故現
      場圖、調查報告表（一）、事故現場照片、現場監視錄影
      光碟影像在卷可按。被告騎乘普通重型機車行經本件事故
      發生地前，本應遵守上開道路交通標誌、標線、號誌之指
      示，且依當時天候晴朗，有日間自然光線、柏油路面乾燥
      、無缺陷、亦無障礙物，視距良好，並無不能注意之情事
      ，竟疏未注意仍超越該路段速限25公里之時速行駛，並貿
      然在仍繪有雙白實線禁止變換車道處搶先逕自從第四車道
      往左變換至第三車道，且因未充分注意左側行車動態，與
      前車保持適當安全距離，以逾越該路段所設每小時25公里
      標誌規定騎乘，致見前方由李韋德所騎乘腳踏車後，閃煞
      不及，追撞李韋德所騎腳踏車車尾處，致生本件車禍事故
      ，被告違反上揭注意義務確有過失甚明，且本件車禍事故
      經送臺北市車輛行車事故委員會鑑定，及由覆議委員會覆
      議，亦均認被告上述違反義務而有過失之情，有卷附鑑定
      意見書及覆議意見書可參，至於被告雖提出被證1即臺北
      市交通管制工程處函，而認被害人在快車道內騎乘腳踏車
      ，對本件車禍事故發生亦有過失，然查據告訴人所陳被害
      人即其父親每日早上均會騎乘腳踏車至圓山飯店後山處運
      動、唱歌乙節，並佐以事發時間為事發時間該日上午7時2
      5分許，可徵被害人於事故發生前，應係從圓山飯店處離
      開而甚明，且據事故現場照片，中山橋僅第1、2車道標示
      有「禁行機車」之標誌，被害人所騎乘第3車道並無此標
      誌，該第3車道仍屬自行車可行駛之路段甚明，是被害人
      就本件車禍事故之發生顯無違反注意義務之與有過失行為
      ，併此說明。
二、論罪科刑：
（一）核被告所為，係犯刑法第276條之過失致死罪。
（二）刑之減輕事由（自首）：
　　　被告於本件事故發生後，在未被有偵查犯罪職權之機關或
      公務員發覺前，即留在車禍事故現場，並向據報前往現場
      處理之員警承認其為肇事者，並接受裁判等情，有臺北市
      政府警察局中山分局出具之道路交通事故當事人登記聯單
      、肇事人自首情形紀錄表均附卷可按（見偵查卷第65、67
      頁），足認被告對於未發覺之罪自首而接受裁判，核與自
      首規定相符，爰依刑法第62條前段規定減輕其刑。
（三）量刑：
　　　爰以行為人責任為基礎，審酌本件車禍事故發生經過，被
      告就本件車禍事故之發生有上述違規跨越禁止變換車道線
      、超速行駛及未讓左側直行車先行並保持安全距離之肇事
      原因，所為致生被害人傷重不治死亡之嚴重結果，被告犯
      後坦承犯行，惟與告訴人間因賠償金額差距而無法達成和
      、調解協議，兼衡被告所陳智識程度、家庭經濟、生活狀
      況、及告訴人當庭所陳，並提出陳述狀所載就本案之意見
      等一切情狀，量處如主文所示之刑。
據上論斷，應依刑事訴訟法第273條之1第1項、第299條第1項前
段，判決如主文。
本案檢察官李建論提起公訴，經檢察官楊舒雯到庭執行職務。
中　　華　　民　　國　　111 　年　　5 　　月　　23　　日
　　　　　　　　　刑事第二十一庭法　官　程克琳
以上正本證明與原本無異。 
如不服本判決應於收受送達後20日內向本院提出上訴書狀，並應敘述具體理由；其未敘述上訴理由者，應於上訴期間屆滿後20日內向本院補提理由書（均須按他造當事人之人數附繕本）「切勿逕送上級法院」。告訴人或被害人如對於本判決不服者，應具備理由請求檢察官上訴，其上訴期間之計算係以檢察官收受判決正本之日期為準。 因疫情而遲誤不變期間，得向法院聲請回復原狀。                                          
                                書記官  陽雅涵
中　　華　　民　　國　　111 　年　　5 　　月　　25　　日
附錄本案論罪科刑法條
刑法第276條：
因過失致人於死者，處五年以下有期徒刑、拘役或五十萬元以下
罰金。